【裁判字號】    97,交聲,2228
【裁判日期】    980121
【裁判案由】    聲明異議
【裁判全文】
臺灣高雄地方法院交通事件裁定   97年度交聲字第2228號
原處分機關  高雄市政府交通局
異  議  人
即受處分人  甲○○
上列異議人即受處分人因違反道路交通管理處罰條例案件，對於
高雄市政府交通局民國97年9 月9 日所為之處分（處分案號：高
市府交裁字第裁32-BO0000000號）聲明異議，本院裁定如下：
    主  文
異議駁回。
    理  由
一、原處分意旨略以：異議人即受處分人甲○○於民國96年10月
    17日10時28分許，駕駛車牌號碼JTL-381 號重型機車，行經
    高雄市○○路時，經警當場舉發「駕車行經有燈光號誌管制
    之交岔路口闖紅燈」之違規，依道路交通管理處罰條例第53
    條第1 項、第63條第1 項第3 款之規定，裁處罰鍰新台幣（
    下同）4 千5 百元，並記規點數3 點等語。
二、聲明異議意旨略以：異議人於上開時、地，因騎乘上開機車
    前往高雄榮總醫院精神科就診，因精神不佳、體力薄弱，在
    榮總路上突然視線有點昏暗，不慎闖紅燈，遭員警當場開單
    告發。事後經家姊前往警局及裁決中心詢問，始知悉舉發通
    知單上註明「拒簽紅單已收」之意義，但舉發單所載罰鍰僅
    1 千8 百元，為何原處分竟裁決4 千5 百元罰鍰及並記違規
    點數3 點。另異議人家境清寒，為低收入戶，目前又無工作
    ，罹患精神疾病，為此不服原處分而聲明異議，請求念在異
    議人無依無靠又窮又病之情況下，撤銷原處分，為異議人不
    罰之諭知云云。
三、按汽車駕駛人，行經有燈光號誌管制之交岔路口闖紅燈者，
    處1 千8 百元以上5 千4 百元以下罰鍰，並記違規點數3 點
    ，道路交通管理處罰條例第53條第1 項、第63條第1 項第3
    款分別規定綦詳。經查：
（一）異議人於上開時間騎乘上開機車，沿高雄市○○路南往北
      方闖越紅燈直行，為執勤員警謝全悅目擊，乃當場掣單予
      以舉發，經異議人拒簽然仍收受舉發通知單等情，業為異
      議人自承在卷，並有舉發通知單、高雄市政府警察局97年
      9 月8 日高市警左分六字第0970021683號函、97年10月14
      日高市警左分六字第0970025018號函各1 份為憑，異議人
      上開違規事實已堪認定。
（二）異議人雖辯稱本件開單舉發之繳納金額僅為1 千8 百元，
      然原處分機關竟裁處異議人罰鍰4 千5 百元云云。惟按機
      器腳踏車行經有燈光號誌管制之交岔路口闖紅燈，逾越應
      到案期限60日以上繳納罰鍰或逕行裁決處罰者，處罰鍰4
      千5 百元，並記違規點數3 點，此觀諸「違反道路交通管
      理事件統一裁罰基準表」亦明。而查，本件異議人上開違
      規行為經舉發後之應到案期限為96年11月1 日，有本件舉
      發通知單可憑。再依異議人於異議狀內自承由胞姊劉紅香
      前往了解案情，暨依卷附異議人胞姊劉紅香所書寫之97年
      8 月26日陳情報告書內容明確記載係透過鄰居始知悉異議
      人有罰鍰未繳納等情，可認異議人收受上開舉發通知單後
      並未遵期到案及繳納罰鍰，則原處分機關於97年9 月9 日
      依上開規定逕行裁處罰鍰4 千5 百元，自屬適法有據，異
      議人此部分所陳，尚無可採。
（三）異議人又辯稱其違規當時精神狀況不佳，因而不慎闖紅燈
      云云。縱係如此，參酌行政罰法第7 條：違反行政法上義
      務之行為非出於故意或過失者，不予處罰之規定意旨，異
      議人仍應就其過失之行為擔負其責，此部分所辯洵屬無據
      。另其上開所辯家庭經濟、健康狀況等事由，核與本件違
      規行為是否成立及其應負繳納罰鍰之責任無影響，至多僅
      係日後執行行政罰鍰之時得否分期繳納之考量，異議人此
      部分所辯，亦無理由。
四、綜上所述，異議人於上述時、地，騎乘上開機車，行經有燈
    光號誌管制之交岔路口闖紅燈之違規事實既可認定，則原處
    分機關依道路交通管理處罰條例第53條第1 項及第63條第1
    項第3 款等規定，裁處異議人罰鍰4 千5 百元，並記違規點
    數3 點，於法尚稱妥適。本件異議為無理由，應予駁回。
據上論斷，應依道路交通案件處理辦法第19條，裁定如主文。
中    華    民    國    98    年    1     月    21    日
                  交通法庭  法  官  黃苙荌
以上正本證明與原本無異。
如不服本裁定，應於收受送達後5 日內向本院提出抗告狀。
中    華    民    國    98    年    1     月    23    日
                            書記官  廖佳玲


司法院資訊處製作；財團法人民間司法改革基金會備份。
